臺灣臺北地方法院刑事判決　　　　　　　94年度訴字第1461號
公　訴　人　臺灣臺北地方法院檢察署檢察官
被　　　告　乙○○
上列被告因詐欺案件，經檢察官提起公訴（九十四年度撤緩偵字
第三二一號），因被告於本院準備程序中就被訴事實為有罪之陳
述，經本院合議庭裁定進行簡式審判程序，判決如下：
    主  文
乙○○共同常業詐欺，處有期徒刑壹年貳月，緩刑貳年。
    事  實
一、乙○○、柯正德、胡萬虎、郭福清等人，均曾因求職而遭人
    詐騙新臺幣（下同）一萬六千八百元不等之金額，不甘損失
    ，竟與劉秉豐、蕭玉青及真實姓名年籍不詳綽號「少庭」、
    「楊副理」之成年男子等人，基於共同意圖為自己不法之所
    有，以相同手法詐取他人財物並恃以維生之犯意聯絡，明知
    渠等並無工作可資仲介，仍自民國九十二年三月二十五日起
    至同年四月十六日止，由劉秉豐指示蕭玉青、柯正德、胡萬
    虎、乙○○、郭福清等人在中國時報、自由時報等報紙上以
    如附表一所示之假名，刊登如附表一所示、內容為徵求工作
    、聯絡電話之廣告於報紙分類廣告欄。迨有如附表二所示之
    有意求職者閱覽上開廣告後撥打電話與乙○○、蕭玉青、柯
    正德、胡萬虎、郭福清、「少庭」、「楊副理」等人聯絡後
    ，即由乙○○等人與如附表二所示之被害人相約至臺北市○
    ○○路○段一二四之二號四樓面談，並於面談時依劉秉豐、
    蕭玉青事先訂頒、教導如何詐騙求職者之「教戰手則」，以
    高薪、工作輕鬆、月休八天等不實內容吸引應徵者，且以公
    司需要穿著高級制服、統一形象為由，向應徵者佯稱需收取
    治裝費八千元至一萬六千元不等，並佯裝為之套量定作，實
    則均以既有尺寸之廉價外套、背心、襯衫、西褲混充，所收
    取之治裝費價額高低，則取決於應徵者之經濟能力差異而有
    不同，使如附表二所示之被害人因而陷於錯誤，支付如附表
    二「詐得金額」欄所示之金錢，所得均交由蕭玉青轉予劉秉
    豐，扣除上開製衣成本後，按約定比例分配，劉秉豐、蕭玉
    青、柯正德、胡萬虎、郭福清、乙○○、「少庭」、「楊副
    理」等人並均恃此維生，而以之為常業。另陳英樺明知上情
    ，仍基於幫助乙○○等人犯前開常業詐欺罪之犯意，於上述
    期間，多次前往上址協助打掃、整理帳單而幫助乙○○等人
    實施前開犯罪。迨至九十二年四月十六日，為警搜索上址而
    查獲，並扣得如附表三所示分別為劉秉豐、蕭玉青、柯正德
    、胡萬虎、郭福清、乙○○所有供本件犯罪所用之物。
二、案經臺北市政府警察局移送臺灣臺北地方法院檢察署檢察官
    偵查起訴。
    理  由
一、前揭事實，業據被告乙○○於本院審理時坦承不諱，並有證
    人即共犯劉秉豐、蕭玉青、柯正德、胡萬虎、郭福清等人證
    述明確，核與證人陳英樺、胡書銘、林佑泉、林建男、甲○
    ○所為證詞相符，且有卷附之臺北市政府警察局刑事警察大
    隊現場蒐證照片十二張、如附件三所示之扣案物品可資佐證
    。而本案之共犯劉秉豐、蕭玉青因上開常業詐欺犯行，經本
    院以九十二年度訴字第一三三六號各判處一年六月、一年二
    月，蕭玉青併予宣告緩刑五年，緩刑期內付保護管束，嗣經
    臺灣高等法院以九十三年度上訴字第一二九五號駁回上訴；
    證人陳英樺幫助常業詐欺部分，經臺灣高等法院以九十三年
    度上訴字第一二九五號判處有期徒刑六月等情，有本院九十
    二年度訴字第一三三六號判決、臺灣高等法院九十三年度上
    訴字第一二九五號判決附卷可證，足見被告任意性自白核與
    事實相符。復按刑法上所謂常業犯，指反覆以同種類行為為
    目的之社會活動之職業性犯罪而言，至於犯罪所得之多寡，
    是否恃此犯罪為唯一之謀生職業，則非所問，縱令兼有其他
    職業，仍無礙於該常業犯罪之成立，最高法院八十五年臺上
    字第五一○號著有判例可資參照。查被告從事本案犯行時，
    並無其他工作，而係受僱於劉秉豐，將應徵者繳交之治裝費
    扣除每件五百元之成本後，再與劉秉豐所經營之公司六、四
    分帳等情，業據其於本院審理時供陳明確（見本院卷第三○
    頁），顯見被告確有從事上開詐欺犯行營生，並以之為常業
    之意思，縱認被告供稱伊尚未獲取任何報酬即為警查獲，亦
    不妨礙其常業詐欺罪行之成立。
二、核被告所為，係犯刑法第三百四十條之常業詐欺罪。被告與
    劉秉豐、蕭玉青、柯正德、胡萬虎、郭福清、「少庭」、「
    楊副理」等人就本案常業詐欺犯行有犯意聯絡及行為分擔，
    為共同正犯。爰審酌被告犯後坦認犯行，非無悔意，兼衡其
    品行、犯罪手段、情節、所生危害、所得利益等一切情狀，
    量處如主文所示之刑。又被告未曾受有期徒刑以上刑之宣告
    ，有臺灣高等法院被告前案紀錄表一份在卷可稽，經此偵審
    程序，當知所警惕，信無再犯之虞，本院因認對其所宣告之
    刑，以暫不執行為適當，爰併予宣告緩刑二年，以啟自新。
    扣案如附表三所示之物，分別為被告及共犯所有、供渠等犯
    本罪所用之物，爰均依刑法第三十八條第一項第二款宣告沒
    收。
據上論斷，應依刑事訴訟法第二百七十三條之一第一項、第二百
九十九條第一項前段、刑法第二十八條、第三百四十條、第七十
四條第一款、第三十八條第一項第二款，罰金罰鍰提高標準條例
第一條前段，判決如主文。
本案經檢察官楊仲萍到庭執行職務。
中　 華　 民　 國   九十四 　年　 十二 　月  　十二 　日
                      臺灣臺北地方法院刑事第一庭
                          法  官  劉素如
以上正本證明與原本無異。
如不服本判決，應於判決送達後10日內向本院提出上訴狀（應抄
附繕本）。告訴人或被害人如對於本判決不服者，應具備理由請
求檢察官上訴，其上訴期間之計算係以檢察官收受判決正本之日
期為準。
                          書記官  陳俐妙
中　 華　 民　 國   九十四 　年　 十二 　月  　十三 　日
　附表一【刊登廣告內容】
┌──┬───┬───────┬────┬─────┬─────┐
│編號│刊登者│   應徵內容　 │佯稱姓名│ 使用電話 │ 刊登張數 │
├──┼───┼───────┼────┼─────┼─────┤
│1　 │蕭玉青│男女轎車司機、│葉小姐、│00000000、│    8張   │
│　　│　　　│推拿師、全職兼│林小姐、│00000000　│　　　　　│
│　　│　　　│職人員、接送人│陳主任、│　　　　　│　　　　　│
│　　│　　　│員、女話務、行│沈店長、│　　　　　│　　　　　│
│　　│　　　│政人員、外場服│劉經理　│　　　　　│　　　　　│
│　　│　　　│務員、吧台　　│　　　　│　　　　　│　　　　　│
├──┼───┼───────┼────┼─────┼─────┤
│2　 │胡萬虎│夜班服務人員　│陳副理　│00000000、│    1張　 │
│　　│　　　│　　　　　　　│　　　　│0000000000│　　　　　│
├──┼───┼───────┼────┼─────┼─────┤
│3　 │乙○○│男女接送司機　│李先生　│00000000　│    1張　 │
├──┼───┼───────┼────┼─────┼─────┤
│4　 │郭福清│轎車接送司機　│黃小姐　│0000000000│    2張   │
├──┼───┼───────┼────┼─────┼─────┤
│5　 │柯正德│推拿師　　　　│關先生　│0000000000│    2張   │
└──┴───┴───────┴────┴─────┴─────┘
附表二【被害人及應徵之工作、遭詐騙之日期、金額】
┌──┬───┬──────┬───┬─────┬──────┬─────┐
│編號│姓　名│　應徵日期　│行為人│ 應徵工作 │　詐欺金額  │ 詐得金額 │
│    │      │            │      │          │ （新臺幣） │（新臺幣）│
├──┼───┼──────┼───┼─────┼──────┼─────┤
│ 1　│簡子淇│92年4月4日　│楊副理│推拿師　　│治裝費8000元│訂金1000元│
├──┼───┼──────┼───┼─────┼──────┼─────┤
│ 2　│林建男│92年4月7日　│蕭玉青│外場服務生│治裝費1萬元 │訂金500元 │
├──┼───┼──────┼───┼─────┼──────┼─────┤
│ 3　│王松彬│92年4月7日　│不詳　│司機　　　│治裝費15000 │訂金2000元│
├──┼───┼──────┼───┼─────┼──────┼─────┤
│ 4　│蔡炳勇│92年4月7日　│蕭玉青│司機　　　│治裝費15000 │訂金1000元│
├──┼───┼──────┼───┼─────┼──────┼─────┤
│ 5　│梁晉彰│92年4月8日　│郭福清│不詳　　　│治裝費8000元│訂金400元 │
├──┼───┼──────┼───┼─────┼──────┼─────┤
│ 6　│王新燕│92年4月8日　│少庭　│推拿師　　│治裝費1萬元 │訂金1000元│
├──┼───┼──────┼───┼─────┼──────┼─────┤
│ 7　│張旭清│92年4月9日　│蕭玉青│外場服務生│治裝費1萬元 │訂金1000元│
├──┼───┼──────┼───┼─────┼──────┼─────┤
│ 8　│葉佳鑫│92年4月10日 │蕭玉青│外場服務生│治裝費1萬元 │訂金1000元│
├──┼───┼──────┼───┼─────┼──────┼─────┤
│ 9　│林佑泉│92年4月11日 │蕭玉青│外場服務生│治裝費12000 │訂金1500元│
├──┼───┼──────┼───┼─────┼──────┼─────┤
│ 10 │程曉華│92年4月11日 │胡萬虎│外場服務生│治裝費8000元│無　　　　│
├──┼───┼──────┼───┼─────┼──────┼─────┤
│ 11 │胡中明│92年4月11日 │不詳　│司機　　　│治裝費12000 │訂金500元 │
├──┼───┼──────┼───┼─────┼──────┼─────┤
│ 12 │高進　│92年4月12日 │不詳　│司機　　　│治裝費16000 │訂金2000元│
├──┼───┼──────┼───┼─────┼──────┼─────┤
│ 13 │吳志鎮│92年4月14日 │胡萬虎│ＤＪ　　　│治裝費8000元│訂金500元 │
├──┼───┼──────┼───┼─────┼──────┼─────┤
│ 14 │李玲瓏│92年4月14日 │郭福清│服務員　　│治裝費12000 │訂金500元 │
├──┼───┼──────┼───┼─────┼──────┼─────┤
│ 15 │陳竑卿│92年4月14日 │少庭　│司機　　　│治裝費1萬元 │訂金1000元│
├──┼───┼──────┼───┼─────┼──────┼─────┤
│ 16 │邱秀蘭│92年4月15日 │柯正德│推拿師　　│治裝費11000 │訂金100元 │
├──┼───┼──────┼───┼─────┼──────┼─────┤
│ 17 │周典賢│92年4月15日 │柯正德│推拿師　　│治裝費11000 │無　　　　│
├──┼───┼──────┼───┼─────┼──────┼─────┤
│ 18 │黃鴻軒│92年4月15日 │蕭玉青│司機　　　│治裝費15000 │訂金1500元│
├──┼───┼──────┼───┼─────┼──────┼─────┤
│ 19 │郭秋月│92年4月15日 │胡萬虎│外場服務生│治裝費8000元│訂金500元 │
├──┼───┼──────┼───┼─────┼──────┼─────┤
│ 20 │徐超人│92年4月15日 │郭福清│司機　　　│治裝費16000 │訂金4000元│
├──┼───┼──────┼───┼─────┼──────┼─────┤
│ 21 │趙榮華│92年4月15日 │郭福清│司機　　　│治裝費14000 │訂金1000元│
├──┼───┼──────┼───┼─────┼──────┼─────┤
│ 22 │甲○○│92年4月16日 │郭福清│司機　　　│治裝費15000 │無　　　　│
├──┼───┼──────┼───┼─────┼──────┼─────┤
│ 23 │王興旺│92年4月16日 │郭福清│司機　　　│治裝費14000 │訂金500元 │
├──┼───┼──────┼───┼─────┼──────┼─────┤
│ 24 │胡書銘│92年4月中旬 │蕭玉青│司機　　　│治裝費12000 │訂金500元 │
├──┴───┴──────┴───┴─────┴──────┴─────┤
│合計詐得金額：22000元　　　　　　　　　　　　　　　　　　　　　　　　　　 │
└─────────────────────────────────────┘
附表三【扣得被告及共犯所有、供犯罪所用之物】
┌──┬──────────┬────┬──────────┐
│編號│  扣押物品名稱      │  數量  │   所有人           │
├──┼──────────┼────┼──────────┤
│ 1  │   員工名冊         │   1張  │   劉秉豐           │
├──┼──────────┼────┼──────────┤
│ 2  │ 報紙分類廣告       │  12張  │   蕭玉青           │
│    │                    ├────┼──────────┤
│    │                    │  18張  │   胡萬虎、乙○○   │
│    │                    ├────┼──────────┤
│    │                    │   2張  │   郭福清           │
│    │                    ├────┼──────────┤
│    │                    │   2張  │   柯正德           │
├──┼──────────┼────┼──────────┤
│ 3  │ 應徵人員資料表     │  22張  │   蕭玉青           │
│    │                    ├────┼──────────┤
│    │                    │   3張  │   胡萬虎、乙○○   │
│    │                    ├────┼──────────┤
│    │                    │   2張  │   柯正德           │
├──┼──────────┼────┼──────────┤
│ 4  │ 教戰手冊           │   2本  │   蕭玉青           │
│    │                    ├────┼──────────┤
│    │                    │   9張  │   胡萬虎、乙○○   │
│    │                    ├────┼──────────┤
│    │                    │   1本  │   郭福清           │
├──┼──────────┼────┼──────────┤
│ 5  │ 應徵人數履歷表總冊 │   1本  │   蕭玉青           │
│    │                    ├────┼──────────┤
│    │                    │   1本  │   郭清福           │
├──┼──────────┼────┼──────────┤
│ 6  │ 應徵人員未派工名冊 │   1本  │   蕭玉青           │
├──┼──────────┼────┼──────────┤
│ 7  │ 應徵人員上繳公司治 │   1張  │   蕭玉青           │
│    │ 裝費用清單         │        │                    │
│    │                    ├────┼──────────┤
│    │                    │   1本  │   郭福清           │
├──┼──────────┼────┼──────────┤
│ 8  │ 員工座位表         │   1張  │   胡萬虎、乙○○   │
├──┼──────────┼────┼──────────┤
│ 9  │ 服裝尺寸簿         │   1本  │   胡萬虎、乙○○   │
├──┼──────────┼────┼──────────┤
│ 10 │ 訂購單（空白）     │   1本  │   胡萬虎、乙○○   │
├──┼──────────┼────┼──────────┤
│ 11 │ 現金收支簿         │   1本  │   劉秉豐           │
├──┼──────────┼────┼──────────┤
│ 12 │ 公司員工聯絡電話   │   1張  │   劉秉豐           │
├──┼──────────┼────┼──────────┤
│ 13 │ 訂購單             │  43張  │   劉秉豐           │
└──┴──────────┴────┴──────────┘
